【裁判字號】    97,訴,627
【裁判日期】    971124
【裁判案由】    損害賠償
【裁判全文】
臺灣新竹地方法院民事判決               97年度訴字第627號
原      告  丁○○
訴訟代理人  路春鴻律師
複代理人    甲○○
被      告  丙○○
                        號
被      告  豪泰客運股份有限公司
                      統一編號.
法定代理人  戊○○
訴訟代理人  乙○○
上列當事人間請求損害賠償事件，經原告提起刑事附帶民事訴訟
，由本院刑事庭裁定移送前來，本院於民國97年11月13日言詞辯
論終結，判決如下：
    主  文
被告應連帶給付原告新臺幣貳拾玖萬伍仟玖佰壹拾元，及自民
國九十七年四月二十六日起至清償日止，按週年利率百分之五計
算之利息。
原告其餘之訴駁回。
訴訟費用由被告連帶負擔五分之一，餘由原告負擔。
本判決第一項得假執行。
    事實及理由
甲、程序方面
一、按訴狀送達後，原告不得將原訴變更或追加他訴，但擴張或
    減縮應受判決事項之聲明者，不在此限，民事訴訟法第255
    條第1項第3款定有明文。查本件原告起訴時，原係聲明請求
    被告應給付原告新台幣（下同）1,668,450元，及自起訴狀
    繕本送達翌日（即被告丙○○部分為民國97年4月26日，被
    告豪泰汽車客運股份有限公司部分為97年4月25日）起至清
    償日止，按年息百分之5計算之利息，嗣原告於97年11月13
    日言詞辯論期日時，將聲明更正為被告應連帶給付原告1,63
    9,450元及自97年4月26日起至清償日止，按年息百分之5計
    算之利息，核係屬單純擴張及減縮應受判決事項之聲明，揆
    諸前開說明，應予准許。
二、本件被告經合法通知，均未於言詞辯論期日到場，核無民事
    訴訟法第386條各款所列情形，爰依原告聲請，由其一造辯
    論而為判決。
乙、實體方面
壹、事實摘要：
一、原告主張：
(一)被告丙○○為受僱於被告豪泰汽車客運股份有限公司（以下
    簡稱豪泰公司），擔任營業用大客車之駕駛員，並以駕駛營
    業用大客車搭載乘客為業，係從事駕駛業務之人。其於96年
    11月15日上午11時30分許，駕駛車牌號碼AG-107號營業用大
    客車搭載乘客自新竹縣竹北市出發北上，途經國道三號高速
    公路北向90公里又50公尺芎林交流道北上入口匝道管制處時
    ，原應注意行車時速應依標誌規定，且汽車駕駛人駕駛汽車
    ，應注意車前狀況，隨時採取必要之安全措施，以防止危險
    之發生，而依當時路況天候晴、日間有自然光線、路面乾燥
    無缺陷，亦無其他障礙物，視距良好，並無不能注意之情事
    ，竟疏未注意車速、保持一定之安全距離，貿然以時速約50
    公里之速度（該地限速40公里）直行，因而追撞前方由原告
    所駕駛、正於入口匝道管制處停等紅燈之車牌號碼6218-HF
    號自小客車（以下簡稱系爭自小客車），致原告所有系爭自
    小客車側翻停於該路段路肩，原告因此受有左側頭部挫傷合
    併約1公分頭皮撕裂傷、左側第六肋骨閉鎖性骨折、左膝挫
    傷及擦傷等嚴重傷害，而被告丙○○所涉之過失傷害犯行，
    並經本院刑事庭以97年度竹交簡字第242號刑事簡易判決判
    處有期徒刑4月，如易科罰金，以佰元折算一日確定在案
    ，是被告丙○○自應對原告負損害賠償之責，又被告豪泰公
    司為被告丙○○之雇主，其亦應就其受僱人即被告丙○○因
    執行職務不法侵害他人之權利，負連帶賠償責任。
(二)茲就原告請求之賠償項目及範圍分述如次：
  1.工作損失898,500元：
    原告為訴外人永慶汽車企業股份有限公司（以下簡稱永慶汽
    車公司）及政合建設有限公司之法定代理人（以下簡稱政合
    建設公司），每月薪水為299,500元，茲因被告丙○○之不
    慎駕車行為肇致本件車禍，並因而致原告受有前開嚴重傷害
    ，自96年11月15日車禍發生之日起至97年2月28日止，共計
    休養3個月無法工作，迄自97年3月1日起始回復工作，合計
    共受有898,500元之工作損失（即299,500×3＝898,500）。
  2.精神慰撫金500,000元：
    原告遽遭此行車事故，身心俱受痛苦，又被告雖多次聲稱要
    與原告和解，惟均無和解之誠意，爰請求被告給付50,000元
    之精神慰撫金。
  3.汽車修理費240,950元：
    本件車禍並致原告所有之系爭車輛受有嚴重損害，經送廠估
    價，其修理之工資部分為56,750元，零件部分為184,200元
    ，合計修理費共為240,950元。
(三)為此，爰依侵權行為之法律關係，訴請被告負連帶損害賠償
    責任，並聲明：被告應連帶給付原告1,639,450元及自97年4
    月26日起至清償日止，按年息百分之5計算之利息。
二、被告均未於最後言詞辯論期日到庭，惟據其等前庭所為之聲
    明及陳述略以：
    其等對於原告所主張之侵權行為事實並不爭執，又被告丙○
    ○確因本件車禍事件，涉犯刑事過失傷害犯行，而經本院刑
    事庭以97年度竹交簡字第242號刑事簡易判決判處有期徒刑4
    月，如易科罰金，以佰元折算一日確定在案，惟原告所請
    求之損害賠償金額太高，且關於原告所請求之工作損失部分
    ，以原告擔任之職務及其所受傷害，並不會減損其勞動能力
    ，故其請求之工作損失之金額實屬過高，再者，關於原告所
    請求之車損部分，亦須扣除折舊始為合理等語，並聲明：原
    告之訴駁回。
貳、本院之判斷：
一、查原告主張被告丙○○為被告豪泰公司之受僱人，被告丙○
    ○於前揭時、地，因上開不慎之駕車行為致原告受有左側頭
    部挫傷合併約1公分頭皮撕裂傷、左側第六肋骨閉鎖性骨折
    、左膝挫傷及擦傷等嚴重傷害，並致原告所有系爭自小客車
    受有上開損害之事實，業據其提出與所述相符之東元綜合醫
    院診斷證明書、裕文汽車有限公司估價單、行車執照及台灣
    新竹地方法院檢察署檢察官聲請簡易判決處刑書等件為證，
    且為被告所不爭執，而被告丙○○所涉過失傷害行為，亦經
    本院刑事庭以97年度竹交簡字第242號刑事簡易判決處有期
    徒刑4月，如易科罰金，以佰元折算一日確定在案，此有
    前開刑事簡易判決附卷可稽，並據本院依職權調閱前開刑事
    卷宗核閱無訛，自堪信原告前開之主張為真實。
二、按行車速度應依標誌之規定；又汽車行駛時，駕駛人應注意
    車前狀況，並隨時採取必要之安全措施，道路交通安全規則
    第93條第1項、第94條第3項分別定有明文，被告丙○○於前
    揭時、地駕駛營業用大客車，自負有上開注意義務。再者，
    本案車禍發生時該地之速限為時速40公里，路況為天候晴、
    日間有自然光線、路面乾燥無缺陷，亦無其他障礙物，視距
    良好等情，為上揭道路交通事故調查報告表(一)所載明，依照
    肇事當時之情形，被告丙○○並無不能注意之情事，竟疏未
    注意車速、保持一定之安全距離，貿然以時速約50公里之速
    度超速直行，迨發現原告駕駛系爭自小客車於高速公路入口
    匝道管制處停等紅燈時，因閃避不及自後追撞原告所有之系
    爭自小客車，肇生本件車禍，並致原告受有前開嚴重之傷害
    ，而原告所有之系爭自小客車亦受有上揭損害，足見被告丙
    ○○對本件車禍之發生確有超速行駛、未注意車前狀況之過
    失甚明。據此，本件車禍既係因被告丙○○之過失所致，而
    原告確因本件車禍受有前開傷害，其所有之系爭自小客車亦
    受有上揭損害，則被告丙○○之過失與原告所受傷害及損害
    間，顯確具有相當因果關係無訛。
三、本件兩造爭執之處，應在於原告所請求各項損害賠償之金額
    是否適當？茲析述如次：
(一)按因故意或過失，不法侵害他人之權利者，負損害賠償責任
    ；又汽車、機車或其他非依軌道行駛之動力車輛，在使用中
    加損害於他人者，駕駛人應賠償因此所生之損害；再不法侵
    害他人之身體或健康者，對於被害人因此喪失或減少勞動能
    力或增加生活上之需要時，應負損害賠償責任；另不法侵害
    他人之身體、健康、名譽、自由、信用、隱私、貞操，或不
    法侵害其他人格法益而情節重大者，被害人雖非財產上之損
    害，亦得請求賠償相當之金額；復不法毀損他人之物者，應
    向被害人賠償其物因毀損所減少之價額，民法第184條第1項
    前段、第191條之2、第193條第1項、第195條第1項前段及第
    196條分別定有明文。次按受僱人因執行職務，不法侵害他
    人之權利者，由僱用人與行為人連帶負擔損害賠償責任，民
    法第188條亦定有明文。查被告丙○○為被告豪泰公司之受
    僱人，而被告丙○○因上揭過失駕車行為肇致本件車禍，並
    因而致原告受有前開傷害及原告所有之系爭自小客車亦受有
    上揭損害之事實，已如前述，則原告依據前開規定，請求被
    告連帶賠償其所受之損害，自屬有據。
(二)茲就原告請求之各項損害及金額是否允當，分別審核論述如
    后：
  1.工作損失部分：
    原告主張其擔任永慶汽車公司及政合建設公司之負責人，其
    於本件行車事故發生前，每月薪水為299,500元，遽遭此行
    車事故後，必須休養3個月無法工作，茲受有898,500元之工
    作損失（即299500×3＝898500）云云，固據其提出東元綜
    合醫院診斷證明書、各類所得扣繳暨免扣繳憑單、永慶汽車
    公司及政合建設公司之公司登記資料查詢表等件為證。惟查
    ，前開東元綜合醫院診斷證明書之醫囑欄雖載明：「96－11
    －15至急診縫合處理，96－11－23門診拆除，宜多休息，藥
    物治療，肋骨癒合約須參個月。」等語，此觀原告所提之前
    開東元綜合醫院診斷證明書之內容自明，然前開診斷證明書
    之記載僅足證明原告之肋骨癒合須3個月之期間，並無法認
    定原告在受傷後之3個月期間內均無法從事任何工作，又原
    告所提之各類所得扣繳暨免扣繳憑單雖足證明原告於95年間
    之所得總額為3,594,000元，而原告所提之永慶汽車公司及
    政合建設公司之公司登記資料查詢表亦足證明原告係永慶汽
    車公司及政合建設公司之負責人，惟此均無從證明原告確實
    受有3個月之工作損失云云，此外，原告就此有利於己之事
    實，並未能另舉他證以實其說，則其此部分主張尚難遽信。
  2.精神慰撫金部分：
    原告主張其受此嚴重傷害，身心俱受痛苦，精神上亦造成莫
    大創傷，為此請求500,000元之精神慰撫金等情，本院斟酌
    原告因本件行車事故受有左側頭部挫傷合併約1公分頭皮撕
    裂傷、左側第六肋骨閉鎖性骨折、左膝挫傷及擦傷等嚴重傷
    害，傷勢非輕，則原告主張因此車禍受傷，身心俱受痛苦等
    情，堪認非虛，又審酌原告為明新工專機械工程系畢業，畢
    業後在永慶汽車公司服務，目前擔任永慶汽車公司及政合建
    設公司之負責人，每月之薪水約299,500元，名下有多筆不
    動產及投資款，其於96年度之所得給付總額為5,899,330元
    ，財產總額為75,700,351元，而被告丙○○為高職畢業，95
    年間至被告豪泰公司受僱擔任司機，惟已於97年2月間離職
    ，目前到處打零工，並無固定之工作，一個月之薪水約25,0
    00元左右，名下並無任何動產或不動產，其於96年度之所得
    給付總額為203,704元，至被告豪泰公司之資本總額為75,00
    0,000元等情，有被告豪泰公司之公司變更登記表、永慶汽
    車公司及政合建設公司之公司登記資料查詢表等件在卷可參
    ，並有本院依職權所查詢之稅務電子閘門財產所得調件明細
    表2份在卷可稽，且為兩造互所不爭執，復酌以兩造學歷、
    身分、地位、經濟狀況、原告所受傷害程度、被告丙○○之
    過失程度及肇事之經過等情狀，認原告所請求慰撫金500,00
    0元尚屬過高，應以200,000元為公允，至原告逾此部分之請
    求，不應准許。
  3.修車費用部分：
    按物被毀損時，被害人除得依民法第196條請求賠償外，並
    不排除民法第213條至第215條之適用，依民法第196條請求
    賠償物被毀損所減少之價額，得以修復費用為估定之標準，
    但以必要者為限（例如︰修理材料以新品換舊品，應予折舊
    ），此有最高法院77年度第9次民事庭會議之決議、最高法
    院60年度臺上字第1505號判決及73年度臺上字第1574號判決
    可資參照。查被告丙○○為被告豪泰公司之受僱人，其因不
    慎駕車行為肇致本件車禍，並致原告所有之系爭自小客車受
    有損害等情，業如前述，揆諸前開說明，被告自應就原告所
    有系爭自小客車所受之損害負連帶賠償責任。次查，本件原
    告所有之系爭自小客車因本件車禍受損，經估價之修復費用
    共為240,950元，其中工資、板金及噴漆為56,750元，另零
    件及耗材費為184,200元等情，此有原告所提裕文汽車有限
    公司估價單附卷可佐，經核上開汽車修復項目與系爭自小客
    車受損之情形相符，堪認確係屬修復系爭自小客車所必要，
    而被告就此亦未爭執，則原告此部分主張亦堪採信。惟查，
    系爭自小客車係於93年7月9日領照使用，此有原告提出之行
    車執照影本1件在卷可按，至本件肇事發生時（即96年11月1
    5日）已有3年4月又6日之使用期間，揆之前揭說明，以新品
    換舊品而更換之零件，自應予以折舊，而依營利事業所得稅
    結算申報查核準則第95條第8項規定「依固定資產提列折舊
    採用定率遞減法者，以一年為計算單位，其使用期間未滿一
    年者，按實際使用之月數相當於全年之比例計算之，不滿一
    月者，以月計」，經核上開修車之零件費用為184,200元，
    其折舊金額為145,037元（其計算方式為︰如附表），是扣
    除折舊金額後，被告所應賠償之零件部分修理費用為39,163
    元（即000000－000000＝39163），另關於工資、板金及烤
    漆費用合計56,750元，因無折舊之問題，且該部分之支出係
    屬修復系爭車輛所必要之費用，是此部分費用共56,750元部
    分，被告自應全數連帶賠償，準此，原告所得請求被告連帶
    賠償修復系爭自小客車之必要修復費用共為95,913元（計算
    方式為：39163＋56750＝95913）。
  4.準此，本件原告所得請求損害賠償金額合計共為295,913元
    （即200000＋95913＝295913）。
四、綜上所述，原告本於侵權行為法律關係，請求被告連帶給付
    在295,913元及自97年4月26日起至清償日止，按週年利率百
    分之5計算之利息，為有理由，應予准許，逾上開部分之請
    求，則無理由，應予駁回。
五、假執行之宣告：
    本判決第一項所命被告給付之金額未逾500,000元，應依民
    事訴訟法第389條第1項第5款之規定依職權宣告假執行，是
    原告陳明願供擔保聲請宣告假執行，核無必要，併此敘明。
    至原告其餘假執行之聲請，則因該部分訴之駁回而失所依據
    ，應併予駁回。
六、本件事證已臻明確，兩造其餘主張及舉證，經審酌與判決結
    果尚不生影響，均不另論述，併予敘明。
七、結論：本件原告之訴為一部有理由，一部無理由，應依民事
    訴訟法第385條第1項前段、第79條、第85條第2項、第389條
    第1項第5款，判決如主文。
中    華    民    國    97    年    11    月    24    日
                  民事第一庭    法  官  高敏俐
以上正本係照原本作成。
如對本判決上訴，須於判決送達後20日內向本院提出上訴狀。
中    華    民    國    97    年    11    月    24    日
                                書記官  黎秀娟
附表：
┌──────────────────────────┐
│車牌號碼6218-HF號自用小客車更新零件費用折舊之計算   │
├──────┬───────────────────┤
│第一年折舊  │184200×0.369＝67970                  │
├──────┼───────────────────┤
│第二年折舊  │（000000－00000）×0.369=42889        │
├──────┼───────────────────┤
│第三年折舊  │（000000－00000－00000）×0.369=27063 │
├──────┼───────────────────┤
│第四年折舊  │（000000－00000－00000－00003）×0.369│
│            │×5/12= 7115                          │
├──────┴───┬───────────────┤
│時價亦即折舊後之金額│000000－00000－00000－00003－7│
│                    │115=39163                     │
├──────────┴───────────────┤
│備註：上列計算小數點以下均四捨五入                  │
└──────────────────────────┘


司法院資訊處製作；財團法人民間司法改革基金會備份。
